---
title: "Devoir 2"
author: "Bouchra Rabaa, Youssef, Benjamin & Mustapha Bouhsen"
date: "19 avril 2023"
output: 
  html_document:
    toc: true
    toc_depth: 3
    number_sections: true
    theme: cosmo
---

```{r setup, include=FALSE}
knitr::opts_chunk$set(echo = TRUE)
```

```{r paquetages, message=FALSE, eval=TRUE, include=FALSE, echo = FALSE}
### Liste des paquetages
liste.paquetage <- c("here", "quantmod", "xts", "RiskPortfolios", "PerformanceAnalytics", "kableExtra", "GAS")

### On installe les paquetages de la liste qu'on a pas déjà
inst <- liste.paquetage %in% installed.packages()
if(length(liste.paquetage[!inst]) > 0) install.packages(liste.paquetage[!inst])

lapply(liste.paquetage, require, character.only = TRUE)

library("here")
library("quantmod")
library("kableExtra")
library("mvtnorm")
library("xts")
library("fGarch")
library("copula")
library("MASS")
library("RiskPortfolios")
library("PerformanceAnalytics")
library("kableExtra")
library("GAS")
```

```{r echo=FALSE}
# Importation des fonctions
source("source.R")

# Importation des donnees
load(here("data", "Market.rda"))

SP500 <- Market[["sp500"]]
VIX <- Market[["vix"]]
rf <- Market[["rf"]]
call <- Market[["calls"]]
put  <- Market[["puts"]]
```


# Fixation du prix d'un portefeuille d'option

Nous avons un portfeuille de 4 option d'achat européenne avec strike `k` et echéance `T` en jours:

$$
K = 1600, \ T =20
\\
K = 1650, \ T =20
\\
K = 1750, \ T =40
\\
K = 1800, \ T =40
\\
$$

Pour calculer le prix du portfeuille, nous allons uiliser la formule de Balck-Scholes en posant :

$\sigma$ = `r tail(VIX, 1)` et $S$ =`r tail(SP500, 1)`

La formule de Black-Scholes pour le Call:

$$
Call(S, K, \sigma, r, T) = S \Phi(d_1)-Ke^{-rT} \Phi(d_2)
\\
d_1 = \frac{ln(\frac{S}{K}) + (r+\frac{\sigma^2}{2})T}{\sigma \sqrt{T}}
\\
d_2 = d_1 - \sigma \sqrt{T}
$$

Nous allons appliquer l'interpolation linéaire pour calclueler le taux d'intérêt

$$
r = r_1 + (r_2-r_1) \times \frac{t-t_1}{t_2 - t_1}
$$

```{r echo=FALSE}
name <- c("1", "7", "30", "90", "180", "270", "1", "2", "3", "4", "5", "7", "10", "30")
names(rf) <- name
```

```{r echo=FALSE}
# Calcule du taux pour t=20
t <- 20
t1 <- 7
t2 <- 30
r1 <- rf["7"]
r2 <- rf["30"]
r20 <- f_interpolate(t1, r1, t2, r2, t)

# Calcule du taux pour t=20
t <- 40
t1 <- 30
t2 <- 90
r1 <- rf["30"]
r2 <- rf["90"]
r40 <- f_interpolate(t1, r1, t2, r2, t)

# Calcule du Call
s <- tail(SP500, 1)
sigma <- tail(VIX, 1)
r <- c(r20, r20, r40, r40)
t <- c(20, 20, 40, 40)
k <- c(1600, 1650, 1750, 1800)

prix <- rep(NA, 4)

for(i in 1:4)
{
  prix[i] <- f_BS(s = s, k = k[i], sigma = sigma, r = r[i], t = t[i]/250)
}

names(prix) <- c("Call(K= 1600, T = 20)", "Call(K = 1650, T = 20)", 
                    "Call(K = 1750, T = 40)", "Call(K = 1800, T = 40)")

prix %>% kbl(col.names = "Prix") %>%
  kable_paper("hover", full_width = F)
```

Le prix du portefeuille est : $\sum_{i=1}^4Call_i(S, K_i)$ = `r round(sum(prix), 3)`

# Un facteur de risque et une modèle gaussien

```{r echo=FALSE}
# Calcule du rendement logarithmique
rets <- Return.calculate(prices = SP500 , method = "log")
rets <- rets[-1,] 
```

```{r echo=FALSE}
n_day <- 5
n_sim <- 10000

mu <- mean(rets)
sigma <- sd(rets)
s <- tail(SP500, 1)
t <- 1/250

# Simulation du rendement
simul <- f_sim(s, n_sim, n_day, mu, sigma, t)
sj <- simul[, n_day+1]

# Graphique des simulation du s-j
matplot(t(simul), type = "l" , ylab = "Prix du S-J")
```

Le rendement du sous-jacent suit une loi `gaussienne`, avec les paramètres suivant :

$$
\hat{\mu} = \frac{1}{N} \sum{r_i} =  0
\\
\hat{\sigma} = \sqrt{\frac{1}{N-1} \sum{(r_i - \hat{\mu})^2}} = 0.013326
$$

Soit une simulation de rendement sur 5 jours $r_1 \dots r_5$ et le dernier prix du sous-jecent $S_0$. le prix du sous-jacent dans les 5 jours est $S_1 = S_0 \times e^{r_1}, \ S_2 = S_0 \times e^{r_1+r_2}, \dots,S_5=S_0 \times e^{r_1+\dots +r_5}$.

$r_i = (\mu- \frac{\sigma^2}{2})\times t+ \sigma \sqrt{t}Z_i$ avec $Z_i \sim N(0,1)$

Nous allons calculer le prix du portefeuille en se basant sur les differents $S_{5,i}$. $i \in \{1,\dots, 10000\}$ de la même maniére qu'avant en tenant en changant les taux d'intérêts et les échéances.

$$
K = 1600, \ T =15
\\
K = 1650, \ T =15
\\
K = 1750, \ T =35
\\
K = 1800, \ T =35
\\
$$

```{r echo=FALSE}
# Calcule du taux pour t=15
t <- 15
t1 <- 7
t2 <- 30
r1 <- rf["7"]
r2 <- rf["30"]
r15 <- f_interpolate(t1, r1, t2, r2, t)

# Calcule du taux pour t=35
t <- 35
t1 <- 30
t2 <- 90
r1 <- rf["30"]
r2 <- rf["90"]
r35 <- f_interpolate(t1, r1, t2, r2, t)

sigma <- tail(VIX, 1)
r <- c(r15, r15, r35, r35)
t <- c(15, 15, 35, 35)
k <- c(1600, 1650, 1750, 1800)

pf_prices <- rep(NA, n_sim)

#prix temporaire de chaque Call
temp <- rep(NA, 4)

for(i in 1:n_sim)
{
  for(j in 1:4)
  {
    temp[j] <- f_BS(s = sj[i], k = k[j], sigma = sigma, r = r[j], t = t[j]/250)
  }
  
  pf_prices[i] <- ((sum(temp) - sum(prix))/sum(prix))*100
}

# Distribution du prix du portefeuille
hist(pf_prices, nclass = round(10 * log(n_sim)))
plot(pf_prices, type = "l", ylab = "", main = "Distribution du prix du portefeuille")
```

Nous allons maintenant calculer $VaR_{95\%}$ et $ES_{95\%}$

$$
VaR_{95\%} = F^{-1}_X(0.05)
\\
ES_{95\%} = \mathbb{E}[X|X\leq VaR_{95\%}]
$$

```{r echo=FALSE}
kappa <- 0.95 

VaR_95 <- quantile(pf_prices, 1-kappa)
ES_95 <- mean(pf_prices[pf_prices <= VaR_95])

result <- c(VaR_95, ES_95)
names(result) <- c("VaR 95%", "ES 95%")

result %>% kbl(col.names = "P&L") %>%
  kable_paper("hover", full_width = F)
```

# Deux facteurs de risque et modèle gaussien

Dans cette partie, nous allons conciderer une distribution normal bivariee pour simuler le mouvement Brownien du `SP500` et du `VIX`.

```{r echo=FALSE}

# Retour log du VIX
rets_vix <- Return.calculate(prices = VIX , method = "log")
rets_vix <- rets_vix[-1,] 


n_day <- 5
n_sim <- 10000

mu <- c(mean(rets), mean(rets_vix))
sigma <- c(sd(rets), sd(rets_vix))
phi <- cor(rets, rets_vix)
s <- tail(SP500, 1)
svix <- tail(VIX, 1)
t <- 1/250

# Simulation du rendement du VIX et du S-J
simul_sp_vix <- f_simBV(s, svix, n_sim, n_day, mu, sigma, phi, t)

# Graphique des simulation du vix
matplot(t(simul_sp_vix[[1]]), type = "l" , ylab = "SP500")
matplot(t(simul_sp_vix[[2]]), type = "l" , ylab = "VIX")

```

```{r echo=FALSE}
s <- simul_sp_vix[[1]][, n_day+1]
sigma <- simul_sp_vix[[2]][, n_day+1]

pf_prices <- rep(NA, n_sim)

r <- c(r15, r15, r35, r35)
t <- c(15, 15, 35, 35)

#prix temporaire de chaque Call
temp <- rep(NA, 4)

for(i in 1:n_sim)
{
  for(j in 1:4)
  {
    temp[j] <- f_BS(s = s[i], k = k[j], sigma = sigma[i], r = r[j], t = t[j]/250)
  }
  
  pf_prices[i] <- ((sum(temp) - sum(prix))/sum(prix))*100
  temp <- rep(NA, 4)
}

# Distribution du prix du portefeuille
hist(pf_prices, nclass = round(10 * log(n_sim)))
plot(pf_prices, type = "l", ylab = "", main = "Distribution du prix du portefeuille")
```

Nous allons maintenant calculer $VaR_{95\%}$ et $ES_{95\%}$

$$
VaR_{95\%} = F^{-1}_X(0.05)
\\
ES_{95\%} = \mathbb{E}[X|X\leq VaR_{95\%}]
$$

```{r echo=FALSE}
kappa <- 0.95 

VaR_95 <- quantile(pf_prices, 1-kappa)
ES_95 <- mean(pf_prices[pf_prices <= VaR_95])

result <- c(VaR_95, ES_95)
names(result) <- c("VaR 95%", "ES 95%")

result %>% kbl(col.names = "P&L en %") %>%
  kable_paper("hover", full_width = F)
```


# Deux facteurs de risque et modèle copule-marginal (Student-t et copule gaussienne)

Tout dabord, pour chaqu'une des `10000` simulations, on genere `5` couples d'observations $\{u_1, u_2\}$. Ensuite, on calcule la quantille $Z_1 =F_{X_1}^{-1}(u_1), Z_2 =F_{X_2}^{-1}(u_2)$ ou $X_1 \sim Student(10)$ et $X_2 \sim Student(5)$.

Pour avoir l'evolution du `sous-jacent` et du `VIX` dans `5` jours, on applique cette formule : $S_i = S_{i-1} \times e^{v_i}$ et  $VIX_i = VIX_{i-1} \times e^{w_i}$.

avec :

$v_i = (\mu_1- \frac{\sigma_1^2}{2})\times t+ \sigma_1 \sqrt{t}Z_1$

$w_i = (\mu_2- \frac{\sigma_2^2}{2})\times t+ \sigma_2 \sqrt{t}Z_2$


```{r echo=FALSE}
## Fit marginals by MLE
fit1 <- suppressWarnings(
  fitdistr(x = rets, densfun = "t", df = 10))
theta1 <- fit1$estimate

fit2 <- suppressWarnings(fitdistr(x = rets_vix, densfun = "t", df = 5))
theta2 <- fit2$estimate

U1 <- pstd(rets, mean = theta1[1], sd = theta1[2], nu = 10)
U2 <- pstd(rets_vix, mean = theta2[1], sd = theta2[2], nu = 5)

U <- cbind(U1, U2)
plot(as.matrix(U), pch = 20, cex = 0.9)

C <- normalCopula(dim = 2)
fit <- fitCopula(C, data = as.matrix(U), method = "ml")
```

```{r echo=FALSE}
# Siulation des données
s <- tail(SP500, 1)
svix <- tail(VIX, 1)
t <- 1/250

# Simulation du rendement du VIX et du S-J
simul_sp_vix <- f_simCP(s, svix, n_day, n_sim, theta1, theta2, fit, t)

# Graphique des simulation du vix
matplot(t(simul_sp_vix[[1]]), type = "l" , ylab = "SP500")
matplot(t(simul_sp_vix[[2]]), type = "l" , ylab = "VIX")
```

```{r echo=FALSE}
s <- simul_sp_vix[[1]][, n_day+1]
sigma <- simul_sp_vix[[2]][, n_day+1]

pf_prices <- rep(NA, n_sim)

r <- c(r15, r15, r35, r35)
t <- c(15, 15, 35, 35)

#prix temporaire de chaque Call
temp <- rep(NA, 4)

for(i in 1:n_sim)
{
  for(j in 1:4)
  {
    temp[j] <- f_BS(s = s[i], k = k[j], sigma = sigma[i], r = r[j], t = t[j]/250)
  }
  
  pf_prices[i] <- ((sum(temp) - sum(prix))/sum(prix))*100
  temp <- rep(NA, 4)
}

# Distribution du prix du portefeuille
hist(pf_prices, nclass = round(10 * log(n_sim)))
plot(pf_prices, type = "l", ylab = "", main = "Distribution du prix du portefeuille")
```


```{r echo=FALSE}
kappa <- 0.95 

VaR_95 <- quantile(pf_prices, 1-kappa)
ES_95 <- mean(pf_prices[pf_prices <= VaR_95])

result <- c(VaR_95, ES_95)
names(result) <- c("VaR 95%", "ES 95%")

result %>% kbl(col.names = "P&L") %>%
  kable_paper("hover", full_width = F)
```

# Surface de volatilité

## 1 Estimation des parametres

La surface de volatiulite pourrait etre vu comme une regression lineaire. Alors, on peut estimer $\alpha_i$ en utlisant `MSE`

$$
\hat{\sigma(m, \tau)} = \hat{\alpha_1}+\hat{\alpha_2}(m-1)^2+\hat{\alpha_3}(m-1)^3 +\hat{\alpha_4} \sqrt\tau
$$

On commence par combiner les donnees `Call` et `Put`, esuite on calcule le `m` en se basant sur la derniere observation du sous-jacent et on l'ajoute au donnees

```{r echo=FALSE}
# combiner Call et Put
df_option <- as.data.frame(rbind(call, put))

#calcule de m-1
df_option$m <-  (df_option$K / as.vector(tail(SP500, 1))) -1

# model
fit <- glm(IV ~ 1 + I(m^2) + I(m^3) + I(sqrt(tau)), data = df_option, family = gaussian(link = "identity"))
alpha <- fit$coefficients
```

```{r echo=FALSE}
summary(fit)
```

Selon la sortie, 

$$
\hat{\alpha_1} = 0.291076
\\
\hat{\alpha_2} = 0.870782 
\\
\hat{\alpha_3} = -0.064825
\\
\hat{\alpha_4} = -0.151530
$$

## 2 Prix du portfeuille

On reprent la simulation d'un facteur de risque et un modele gaussien 

```{r echo=FALSE}
## Calculer la valur de m-1 pour chque option
m <- (k / as.vector(tail(SP500, 1))) -1
tau <- c(15, 15, 35, 35)/250
df_test <- data.frame(m , tau)

#calcule de sufrace
sigma_sf <- predict(fit, df_test) - (alpha[1]+alpha[4])

# calcule du portefeuille

pf_prices <- rep(NA, n_sim)

#prix temporaire de chaque Call
temp <- rep(NA, 4)

for(i in 1:n_sim)
{
  for(j in 1:4)
  {
    temp[j] <- f_BS(s = sj[i], k = k[j], sigma = sigma_sf[j], r = r[j], t = tau[j])
  }
  
  pf_prices[i] <- ((sum(temp) - sum(prix))/sum(prix))*100
}

# Distribution du prix du portefeuille
hist(pf_prices, nclass = round(10 * log(n_sim)))
plot(pf_prices, type = "l", ylab = "", main = "Distribution du prix du portefeuille")
```

```{r echo=FALSE}
kappa <- 0.95 

VaR_95 <- quantile(pf_prices, 1-kappa)
ES_95 <- mean(pf_prices[pf_prices <= VaR_95])

result <- c(VaR_95, ES_95)
names(result) <- c("VaR 95%", "ES 95%")

result %>% kbl(col.names = "P&L en %") %>%
  kable_paper("hover", full_width = F)
```
